臺灣高等法院臺南分院刑事判決　　　　　　　九十三年度交上訴字第一八八號　Ｃ
　　　上　訴　人
　　　即　被　告　甲　○　○
右上訴人因公共危險案件，不服臺灣嘉義地方法院九十二年度交易字第一一五號中華
民國九十三年一月三十日第一審判決（起訴案號：臺灣嘉義地方法院檢察署九十二年
度偵字第五三二一號），提起上訴，本院判決如左：
      主      文
上訴駁回。
丙○○、甲○○均緩刑貳年。
      事      實
一、丙○○於民國九十二年七月十八日凌晨四時十分許，駕駛載有乙○○、林瑞利、
    吳承洲之車牌號碼六一一一─ＦＡ號自用小客車，沿嘉義市○○路由東向西行駛
    ，明知汽車駕駛人應注意車前狀況及隨時採取必要之安全措施，汽車迴車時，應
    暫停並顯示左轉燈光或手勢，看清無來往車輛，始得迴轉，以避免發生危險，途
    經垂楊路與新榮路時，天候晴、光線夜間有照明、道路型態為四岔路、路面狀況
    乾燥無缺陷、道路無障礙物且視距良好，而按當時情形丙○○無不能注意之情事
    ，竟疏未注意車前狀況且未注意有無來車而逕自迴轉，適有甲○○駕駛車牌號碼
    二Ｗ─五九三九號自小客車，亦未注意車前狀況及隨時採取必要之安全措施，且
    於該路口號誌為閃光黃燈時，並未減速接近先停止於交岔路口前，仍貿然駛向路
    口，兩車皆剎避不及發生擦撞，致使甲○○受有胸部挫傷、頭痛等傷害，乙○○
    則受有頭部外傷、右顳部裂創、下頷部挫擦傷、胸部挫傷、右膝挫擦傷等傷害。
    詎丙○○駕車肇事致甲○○受傷之後，未留置現場為任何救助或報警處置，即驅
    車駛離現場逃逸，嗣經警循線查獲。
二、案經甲○○、乙○○訴由嘉義市警察局第一分局報請臺灣嘉義地方法院檢察署檢
    察官偵查起訴。
      理      由
一、訊據被告丙○○、甲○○對於前揭時、地發生車禍之事實均坦承不諱，核與證人
    即被告丙○○搭載之乙○○、林瑞利、吳承洲等人於警詢時證述發生車禍之情節
    相符，且有道路交通事故調查報告表（一）、（二）、道路交通事故現場圖各一
    份、現場及車損照片共十二幀在卷可參。又乙○○及甲○○因本件車禍分別受有
    頭部外傷、右顳部裂創、下頷部挫擦傷、胸部挫傷、右膝挫擦傷，以及胸部挫傷
    、頭痛等傷害等情，亦有大仁醫院及行政院衛生署嘉義醫院診斷證明書各一份在
    卷可稽。按閃光黃燈表示「警告」，車輛應減速接近，注意安全，小心通過；且
    汽車迴車前，應暫停並顯示左轉燈光或手勢，看清無來往車輛，始得迴轉；又汽
    車行駛時，駕駛人應注意車前狀況，並隨時採取必要之安全措施。道路交通標誌
    標線號誌設置規則第二百十一條第一款、道路交通安全規則第一百零六條第五款
    、第九十四條第三項分別定有明文。被告丙○○、甲○○駕車自應注意及之，且
    依前揭道路交通事故調查報告表所示，當時天候晴、光線夜間有照明、道路型態
    為四岔路、路面狀況乾燥無缺陷、道路無障礙物且視距良好，並無不能注意之情
    事，被告二人竟疏未注意車前狀況及有無來車並隨時採取必要之安全措施，貿然
    迴轉及行駛，致二車發生碰撞，被告二人駕車顯有過失，且本件經送臺灣省嘉雲
    區行車事故鑑定委員會鑑定結果，亦採相同之見解，認丙○○駕駛自小客車，夜
    間行經閃光黃燈號誌交岔路口，左轉迴車未暫停讓直行車先行，與甲○○服用酒
    類超過法定標準值駕駛自小客車，夜間應行經閃光黃燈號誌交岔路口，未減速接
    近，小心通過，同為肇事原因。此有該委員會九十二年十二月二日以嘉鑑字第九
    二一三五七號函附鑑定意見書一份在卷可稽。又本件告訴人乙○○、甲○○因本
    件車禍受傷之事實，已如前述，與被告二人前揭過失間有相當因果關係，被告二
    人過失傷害犯行，堪予認定。
二、本件被告丙○○對於其肇事後未為任何救助或報警處置即駕車離去之事實均不否
    認，惟辯稱：當時因乙○○受傷欲送醫，故未留下處理云云。然按刑法第一百八
    十五條之四之肇事致人死傷逃逸罪，乃為加強救護，減少被害人之死傷，促使駕
    駛人於肇事後能對被害人即時救護，是該罪之成立祇以行為人有駕駛動力交通工
    具肇事，致人死傷而逃逸之事實為已足，不以行為人之肇事有無過失，被害人是
    否因之成為無自救能力人為必要，最高法院九十年度臺上字第六七八六號、八十
    九年度臺上字第二一五七號裁判要旨可資參照。本件被告丙○○於肇事後離開現
    場並未報警處理之事實，除據其自承在卷外，並經告訴人甲○○於原審審理時指
    稱：「被告從垂楊路轉新榮路‧‧‧撞上後，被告有開門看，我聽他說沒有人看
    到快走，結果他就走了」等語在卷，核與被告搭載之證人吳承洲於警詢時證稱：
    車禍發生後沒有報警處理或通知救護車救治傷患，由現場經新榮路往民族路方向
    行駛離去等語相符（見警卷第九頁反面），且有嘉義市警察局員警舉發被告肇事
    逃逸之舉發通知單（嘉市警交字第Ｌ00000000號）影本一張在卷參佐，
    足認被告丙○○確有於肇事後駕車離去且未報警處理之情事，堪予認定。依前揭
    說明，被告丙○○所為自屬刑法所規範之肇事逃逸犯行無疑，被告丙○○所稱當
    時因乙○○受傷欲送醫，故未留下處理云云，並不能為其免責之依據，其有肇事
    逃逸犯行明確，亦堪認定。
三、核被告甲○○因駕車過失致告訴人乙○○受傷所為，係犯刑法第二百八十四條第
    一項前段之過失傷害罪；被告丙○○因駕車之過失致告訴人甲○○受傷部分，係
    犯刑法第二百八十四條第一項前段過失傷害罪；其駕駛上開動力交通工具肇事，
    致告訴人受傷而逃逸部分，係犯第一百八十五條之四肇事逃逸罪。被告丙○○所
    犯上開二罪，犯意各別，構成要件不同，應予分論併罰。
四、原審以被告二人罪證明確，因予適用刑法第一百八十五條之四、第二百八十四條
    第一項前段、第四十一條第一項前段，罰金罰鍰提高標準條例第一條前段、第二
    條之規定，並審酌被告甲○○及丙○○過失程度，導致告訴人等因本件車禍事故
    受傷程度，被告丙○○肇事後，未留在現場盡救護之責，反駕車逃逸，應予非難
    ，被告二人犯後均坦承犯行，態度尚稱良好等一切情狀，分別就被告丙○○所犯
    過失傷害罪部分判處拘役五十日，所犯肇事逃逸罪部分判處有期徒刑六月，就被
    告甲○○所犯過失傷害罪部分判決拘役五十日，且均諭知易科罰金之折算標準，
    以資懲儆，其認事用法，俱無不合，量刑亦稱妥適，被告二人上訴意旨僅以嗣後
    雙方和解之情指摘原判決不當，為無理由，應駁回彼等之上訴。查被告丙○○、
    甲○○前均未曾受有期徒刑以上刑之宣告，有臺灣高等法院被告全國前案紀錄表
    附卷可稽，彼等因一時失慮致罹刑章，經此次偵審程序教訓，當知所警惕，諒無
    再犯之虞，且彼等犯罪後已達成民事和解，有嘉義市西區調解委員會調解筆錄附
    卷可徵，並經被告二人表明互不予追究，經記明筆錄可稽，本院因認前開對被告
    二人所宣告之刑，以暫不執行為適當，爰併宣告緩刑二年，以啟自新。
據上論結，應依刑事訴訟法第三百六十八條，刑法第七十四條第一款，判決如主文。
本案經檢察官邱克斌到庭執行職務。
中    華    民    國      九十三      年      四      月      二十七    日
                                  臺灣高等法院臺南分院刑事第二庭
              審判長法官  葉    居    正
                                            法官  林    勝    木
                                            法官  莊    俊    華
右正本證明與原本無異。
丙○○肇事逃逸部分如不服本判決，應於判決送達後十日內向本院提出上訴狀，其未
敘述理由者並應於提出上訴狀後十日內向本院補提理由書（應附繕本)。
其餘不得上訴。
                                      法院書記官  陳    嘉    琍
中    華    民    國      九十三      年      四      月      二十八    日
附錄法條：
刑法第一百八十五條之四：駕駛動力交通工具肇事，致人死傷而逃逸者，處六月以上
                        五年以下有期徒刑。
刑法第二百八十四條第一項前段：因過失傷害人者，處六月以下有期徒刑、拘役或五
                              百元以下罰金。
